臺灣高等法院刑事裁定
110年度抗字第880號
抗  告  人  臺灣新北地方檢察署檢察官
被      告  張新旺




上列抗告人因聲請單獨宣告沒收違禁物案件，不服臺灣新北地方
法院中華民國110年2月4日裁定（110年度單聲沒字第28號），提
起抗告，本院裁定如下： 
    主  文
原裁定撤銷。
扣案之第二級毒品甲基安非他命貳包（驗餘淨重壹點伍參零玖公
克，含無法析離之外包裝袋貳只）沒收銷燬。
    理  由
一、原裁定意旨略以：
  ㈠被告於民國108年12月22日晚間某時，在新北市新莊區某友人
    住處內施用第二級毒品甲基安非他命之犯行，經臺灣新北地
    方檢察署檢察官以109年度毒偵緝字第233、234號、109年度
    毒偵字第5152號為不起訴處分確定，而被告為警扣得顆粒2
    包（驗前淨重共計1.5413公克，驗餘淨重共計1.5309公克）
    ，經送憲兵指揮部刑事鑑識中心鑑定結果，均檢出含第二級
    毒品甲基安非他命成分（下稱系爭毒品2包），有該鑑識中
    心鑑定書在卷可參，確係違禁物。
  ㈡惟被告於108年12月24日之警詢中供稱：我前天晚上（即108
    年12月22日）接近清晨在吳志忠家裡面吸食安非他命，大約
    吸了2到3口，結束後順便買2包返回家中等語（見毒偵2084
    卷第11頁反面筆錄），嗣被告於108年12月23日，在其位於
    新北市○○區○○○街00號5樓右邊第一間之居所內遭警逮捕，並
    當場扣得系爭毒品2包，則被告為警查扣之系爭毒品2包，是
    否確為其上開施用後所剩餘之毒品，尚非無疑，自難逕認其
    持有該毒品之行為與其施用第二級毒品之犯行具高、低度行
    為之吸收關係，而逕對系爭毒品2包單獨宣告沒收銷燬，當
    應由檢察官另為調查後再依法處置。從而，扣案之系爭毒品
    2包，尚無證據證明與本件被告上開所為施用第二級毒品犯
    行有所關聯，抗告人逕行聲請單獨宣告沒收，於法尚有未合
    ，應予駁回等語。
二、抗告意旨略以：原裁定固非無見，惟依據Clarke's Isolati
    on and Identification of Drugs第二版記載，血液中藥物
    之半衰期（濃度減半所需時間）分別為安非他命12小時（當
    尿液偏酸性則4-8小時）、甲基安他非命9小時。一般於尿液
    中可檢出之最大時限，甲基安非他命1-5天，亦據行政院衛
    生署管制藥品管理局（現改制為衛生福利部食品藥物管理署
    ）以92年7月23日管檢字第0920005609號函釋明確。本件被
    告雖自白係於施用後始持有系爭毒品2包，然其尿液採驗結
    果顯示其安非他命、甲基安非他命之數值均已超過3,000ng/
    mL（見毒偵2084卷第31頁鑑定書），依據前揭函釋，倘如被
    告所述其確實在採尿2天前僅施用2、3口，則其驗尿數值至
    多僅約3萬ng/mL，而依甲基安非他命每9小時代謝1/2推算，
    48小時後應僅剩餘原數值之1/16，則採驗數值結果應低於3,
    000ng/mL，與前開採驗結果不符，被告之自白顯不可採，則
    原裁定僅憑被告自白即為系爭毒品2包不予沒收之裁定，應
    有違誤，請撤銷原裁定，更為適法之裁定。
三、按違禁物得單獨宣告沒收，刑法第40條第2項定有明文；而
    查獲之第一、二級毒品，不問屬於犯罪行為人與否，均沒收
    銷燬之；若案件經不起訴處分者，應由檢察官聲請法院以裁
    定沒收之，毒品危害防制條例第18條第1項前段亦有明定，
    並經司法院18年院字第67號著有解釋。法院認為聲請單獨宣
    告沒收有理由者，應為准許之裁定，刑事訴訟法第455條之3
    6第2項亦有明文。
四、經查，被告有前揭施用第二級毒品甲基安非他命之犯行，並
    有系爭毒品2包扣案可佐，後因被告接受觀察、勒戒執行完
    畢釋放出所，而由檢察官為不起訴處分確定，均經本院查閱
    卷證確認無訛，而被告雖曾於警詢中供稱系爭毒品2包係其
    於108年12月22日施用毒品後再另行購買，原裁定並以此為
    由，認定被告持有系爭毒品2包之行為與本次施用毒品之犯
    行並無高、低度行為之吸收關係，固非無據，然而，被告若
    僅於員警採驗尿液前2日在友人住處吸食甲基安非他命2、3
    口，則如抗告意旨所引函文所示，被告此次尿液中甲基安非
    他命及安非他命之採驗數值理應不可能濃度均超過3,000ng/
    mL，大於確認檢驗標準500ng/mL甚多，參以被告同時為警在
    其住處扣得玻璃球1顆、分裝棒1支、吸食器1組，則被告確
    有可能於更接近採尿之時間，自行在其住處另有施用系爭毒
    品2包之行為，而與其前揭施用第二級毒品犯行有接續犯之
    一罪關係，而使其數接續施用毒品之行為得以吸收持有系爭
    毒品之行為，且既然除被告自白外，查無其他可對被告為不
    利認定（分別犯施用與持有第二級毒品罪）之積極證據，自
    應為有利被告之認定，從而，原裁定僅依被告之警詢自白即
    認定系爭毒品2包與被告上開施用第二級毒品犯行無涉，因
    而駁回檢察官之聲請，此一認定容有違誤，檢察官之抗告有
    理由。
五、綜上所述，原裁定既有前揭違誤，自應由本院將原裁定撤銷
    ，並自為裁定，依法沒收銷燬系爭毒品2包如主文第2項所示
    ，至於包裝上開第二級毒品之包裝袋，以目前採行之鑑驗方
    式，包裝袋內仍會殘留微量毒品，而無法將之完全析離，故
    應與所盛裝之第二級毒品併沒收銷燬；另鑑驗用罄之毒品既
    已滅失，自無庸另為沒收之諭知，附此敘明。
六、據上論斷，依刑事訴訟法第413條、第455條之36第2項，毒
    品危害防制條例第18條第1項前段，刑法第11條、第40條第2
    項，裁定如主文。　　
中　　華　　民　　國　　110 　年　　6 　　月　　25　　日
                    刑事第八庭  審判長法  官  陳世宗
                                      法  官  周明鴻
                                      法  官  吳勇毅　　              
以上正本證明與原本無異。
不得再抗告。
                                      書記官  許家慧
中　　華　　民　　國　　110 　年　　6 　　月　　25　　日